【裁判字號】    96,上易,944
【裁判日期】    970219
【裁判案由】    侵權行為損害賠償
【裁判全文】
臺灣高等法院民事判決                 96年度上易字第944號
上   訴   人   翔瀧有限公司
兼法定代理人   甲○○
上列二人共同
訴 訟 代理人   王元勳律師
               李怡欣律師
被 上  訴 人   民輝有限公司
                       設台北縣中和市○○街189巷11號1樓
法 定代理 人   乙○○  住同上
訴 訟代理 人   王東山律師
複  代 理 人   李美寬律師
               林孝甄律師
上列當事人間請求侵權行為損害賠償事件，上訴人對於中華民國
96年10月19日臺灣桃園地方法院96年度訴字第110 號第一審判決
提起上訴，本院於97年2月5日言詞辯論終結，判決如下：
    主  文
上訴駁回。
第二審訴訟費用由上訴人連帶負擔。
    事實及理由
一、被上訴人起訴主張：上訴人翔瀧有限公司（以下簡稱上訴人
    公司）之負責人即上訴人甲○○經營菸酒批發為業，竟自民
    國 （下同）94年10 月間起販賣仿冒台灣菸酒股份有限公司
    「長壽及圖」商標之私菸予被上訴人民輝有限公司，致被上
    訴人誤為係來源合法之香菸，而以每條 （10包） 新台幣（
    下同）307 元之代價，向上訴人公司買進仿冒香菸共15,963
    條，支付總價金計490萬2891 元。嗣於95年2月9日，被上訴
    人公司貨車遭警攔查搜獲上訴人販售之5,362 條長壽白軟包
    及11,349包長壽黃硬盒仿冒香菸，為臺灣板橋地方法院檢察
    署檢察官扣押後銷燬，此部分之進貨價格為199萬4548 元。
    被上訴人爰依民法第184條及第28 條之侵權行為損害賠償責
    任、公司法第23條第2 項公司負責人之侵權行為責任、民法
    第227條不完全給付損害賠償責任、民法第360條物之瑕疵擔
    保責任之法律關係，於損害額120 萬元之範圍內，請求上訴
    人甲○○、翔瀧公司連帶賠償損害。爰求為命上訴人應連帶
    給付被上訴人 120萬元及法定遲延利息暨假執行宣告之判決
    （原審判決上訴人敗訴，上訴人不服提起上訴）。並於本院
    答辯聲明：上訴駁回。（至被上訴人於本院為訴之追加，請
    求上訴人除原審判決命給付之金額外，應再連帶給付79萬
    4548元及法定遲延利息部分，另以裁定駁回。）
二、上訴人則以：被上訴人遭警查獲之香菸，並未舉證皆來自上
    訴人，且上訴人係經訴外人黃琡雯所託，代為販賣其寄存於
    上訴人倉庫之香菸，上訴人僅向黃琡雯收取以每條香菸計算
    4 元之倉管費用。而黃琡雯所寄存之香菸，其外觀包裝均與
    臺灣菸酒股份有限公司所販賣之香菸無異，上訴人公司之登
    記營業項目雖有菸酒批發業、菸酒零售業，然上訴人之主要
    經營項目為飲料，並非菸酒，僅憑外觀實無法辨識黃琡雯所
    寄存香菸之真偽。且經台灣桃園地方法院檢察署檢察官調查
    結果，亦認定上訴人甲○○並非明知向訴外人黃琡雯所購得
    之香菸係偽品而仍販售，而以95年度偵字第16233 號為不起
    訴處分在案。另台北縣警察局樹林分局於95年9月21 日前往
    上訴人公司搜索，現場除舒跑運動飲料外，亦無查扣任何香
    菸，況上訴人向訴外人黃琡雯係以每條香菸單價303 元購入
    ，尚非明顯低廉而與當時市售之批發價每條322 元相去甚遠
    ，並非一般假菸之價格200 元，亦未對被上訴人隱瞞菸品來
    源，在上訴人無從辨識所販售香菸之真偽情形下，並非故意
    或過失不法侵害被上訴人權利，自不負侵權行為之責任，亦
    無任何可歸責事由等語，資為抗辯。並於原審答辯聲明：(1)
    被上訴人之訴及其假執行之聲請均駁回。(2)如受不利判決願
    供擔保請准宣告免為假執行。其上訴聲明則為：(1)原判決不
    利於上訴人部分廢棄。(2)上開廢棄部分，被上訴人在第一審
    之訴及其假執行之聲請均駁回。
三、兩造不爭執之事實：（見本院97年2月5日言詞辯論筆錄）
  (一)被上訴人公司有5,362條長壽白軟包及11,349 包長壽黃硬盒
    香菸經臺灣板橋地方法院檢察署檢察官扣押後銷燬，此部分
    之進貨價格為199萬4548元。
  (二)上訴人翔瀧公司之登記營業項目包括菸酒批發業、菸酒零售
    業。
  (三)上訴人向訴外人黃琡雯係以每條香菸單價303 元購入，再以
    每條307 元價格出售予被上訴人，當時市售系爭香菸之批發
    價每條322元，臺灣菸酒公司95年8月15日函稱系爭香菸之批
    發價每條370元，售價為400元。
四、本件爭執點：（見本院同上筆錄）
  (一)被上訴人於95年2月9日遭警查扣之仿冒香菸是否為上訴人所
    販售？
  (二)被上訴人是否因上訴人販賣仿冒香菸而受有損害？二者間有
    無因果關係？
  (三)上訴人甲○○是否應依民法第184條第1項前段對被上訴人負
    損害賠償責任？上訴人翔瀧公司是否應依民法第28條規定與
    上訴人甲○○連帶負賠償責任？
  (四)被上訴人得否依民法第227條及第360條、公司法第23條第2
    項規定請求上訴人翔瀧公司及其負責人甲○○連帶賠償責任
    ？
  (五)被上訴人請求上訴人連帶賠償120萬元是否有理由？
五、法院之判斷：
  (一)被上訴人公司於95年2月9日遭警查獲停放在台北縣中和市○
    ○路7之1號前貨車上之仿冒香菸，確係被上訴人向上訴人購
    買而來一節，業經被上訴人之法定代理人乙○○於違反商標
    法刑事案件偵查中在台灣桃園地方法院檢察署檢察官及台灣
    板橋地方法院檢察署檢察官訊問時分別證述甚詳，核與證人
    即被上訴人公司之司機陳俊宏於前開商標法案件偵查中證稱
    情節相符，有台灣板橋地方法院檢察署檢察官95年度偵字第
    8207號不起訴處分書（見原審卷第25頁至26頁）、台灣桃園
    地方法院檢察署檢察官 95年度偵字第16233號不起訴處分書
    （見原審卷第47頁至48頁）在卷可證，觀諸上訴人甲○○於
    前開商標法案件偵查中所提出售予被上訴人長壽菸之明細表
    ，核與被上訴人於前開商標法案件偵查中所提出之進貨明細
    簿相同，堪認系爭仿冒香菸確係上訴人賣予被上訴人無疑。
    是上訴人空言辯稱系爭仿冒香菸非伊賣予被上訴人云云，顯
    屬事後卸責之詞，不足採信。
  (二)被上訴人自94年10月間起向上訴人購買長壽香菸計15,963條
    ，共交付被告4,902,891 元，此有進貨明細簿可稽，嗣被上
    訴人公司有5,362 條長壽白軟包及11,349包長壽黃硬盒香菸
    經警查獲係屬仿冒香菸，而遭臺灣板橋地方法院檢察署檢察
    官扣押後銷燬，此部分之進貨價格為1,994,548 元，亦為兩
    造所不爭執，並有台灣板橋地方法院檢察檢察官扣押（沒收
    ）物品處分命令可資參照（見原審卷第73頁）。從而，被上
    訴人卻因上訴人販售仿冒香菸予伊而受有損害，且具有相當
    因果關係甚明。
  (三)按因故意或過失，不法侵害人之權利者，負損害賠償責任，
    民法第184條第1項前段定有明文，次按怠於業務上應盡之注
    意，損害他人權利者，應負賠償責任，最高院18年上字第27
    46號判例亦著有明文。又侵權行為損害賠償責任，須以故意
    或過失不法侵害他人之權利為要件，而過失之有無，應以行
    為人是否怠於善良管理人之注意為斷，苟非怠於此種注意，
    即不得謂之有過失，被害人自不得依侵權行為法則請求賠償
    損害（最高法院86年度台上字第3626號判決意旨參照）。查
    上訴人翔瀧公司之登記營業項目為菸酒批發業、菸酒零售業
    （見原審卷第74頁），復為兩造所不爭執，而上訴人甲○○
    身為該公司之負責人，對於翔瀧公司所販賣之菸酒是否來自
    合法管道，應有足夠之判斷能力，且有盡善良管人之注意以
    查證該菸酒是否來自合法管道之義務，惟上訴人甲○○卻怠
    於業務上應盡之注意義務，於尚未查證訴外人黃琡雯存放之
    長壽香菸是否確為台灣菸酒公司所製造，乃怠於注意而任意
    販賣該非合法來源之仿冒香菸賣予被上訴人圖利，縱上訴人
    甲○○業經為檢察官不起訴處分確定，僅係檢察官無從證明
    上訴人甲○○具有明知之主觀構成要件故意而已，並非認定
    上訴人甲○○無過失責任，揆諸前揭說明，上訴人甲○○違
    反業務上應盡之注意義務致被上訴人公司受有損害，自有過
    失，應負侵權行為之損害賠償責任甚明。
  (四)次按法人對於其董事或其他有代表權之人因執行職務所加於
    他人之損害，與該行為人連帶負賠償責任，民法第28條定有
    明文。查上訴人甲○○於執行上訴人翔瀧公司之業務因過失
    不法侵害被上訴人之權利，並使被上訴人因而受有損害，已
    如前述，上訴人甲○○既係翔瀧公司之負責人，上訴人翔瀧
    公司自應依民法第28條規定，與上訴人甲○○對被上訴人負
    連帶損害賠償責任。
  (五)從而，被上訴人依民法第184條、第28 條之規定，主張上訴
    人甲○○、翔瀧公司，依法應於損害額120 萬元之範圍內負
    侵權行為之連帶損害賠償責任，自屬於法有據。又給付無確
    定期限者，債務人於債權人得請求給付時，經其催告而未為
    給付，自受催告時起，負遲延責任。其經債權人起訴而送達
    訴狀，或依督促程序送達支付命令，或為其他相類之行為者
    ，與催告有同一之效力；遲延之債務，以支付金錢為標的者
    ，債權人得請求依法定利率計算之遲延利息；應付利息之債
    務，其利率未經約定，亦無法律可據者，週年利率為5%，民
    法第229條第2項、第233條第1項前段、第203 條分別定有明
    文。本件係屬侵權行為損害賠償之債，自屬無確定期限者；
    又係以支付金錢為標的，則依上揭法律規定，被上訴人就上
    訴人應給付之金額部分，一併請求自起訴狀繕本送達上訴人
    （見原審卷第16頁）翌日即96年1月26 日起至清償日止，按
    法定利率即年息5%計算之利息，亦屬於法有據。
  (六)至被上訴人另依民法第227條及360條及公司法第23條第2 項
    之規定，請求上訴人翔瀧公司、甲○○依不完全給付、物之
    瑕疵擔保、公司負責人之侵權行為責任等之法律關係為訴訟
    標的，請求法院擇一有利而為判決，本院既准許被上訴人以
    前開法律關係對上訴人為連帶損害賠償之請求，則被上訴人
    另主張不完全給付、瑕疵擔保等之法律關係，即無贅為審酌
    之必要，附此敘明。
六、綜上所述，被上訴人主張因上訴人販賣仿冒香菸予伊而受有
    損害為可採，上訴人所辯系爭仿冒香菸非伊賣予被上訴人，
    且伊無故意或過失云云，均無可取。從而，被上訴人本於民
    法第184條、第28 條之規定，請求上訴人甲○○、翔瀧公司
    連帶給付120萬元及自起訴狀繕本送達上訴人翌日即96年1月
    26日起，按年息5%計算之利息，為有理由，應予准許。原審
    判命上訴人如數給付，於法並無不合。上訴意旨猶執前詞指
    摘原判決不當，求予廢棄改判，為無理由，應予駁回。
七、本件事證已臻明確，兩造其餘之攻擊防禦方法及所提證據，
    經審酌後認均無礙判決之結果，爰不予一一論述。
八、據上論結，本件上訴為無理由，依民事訴訟法第449條第1項
    、第78條、第85條第1項前段，判決如主文。
中    華    民    國    97    年    2    月    19     日
                    民事第五庭
                        審判長 法  官 魏麗娟
                               法  官 蔡芳齡
                               法  官 梁宏哲
正本係照原本作成。
不得上訴。
中    華    民    國    97    年    2     月    19    日
                               書記官 廖麗蓮


司法院資訊處製作；財團法人民間司法改革基金會備份。
